臺灣高雄地方法院民事裁定          100年度司家聲字第507號
聲  請  人  蘇志成律師即被繼承人劉家喜之遺產管理人
上聲請人聲請核定遺產管理人報酬事件，本院裁定如下：
    主  文
聲請人任被繼承人劉家喜（男，民國○○年○月○○○日生，身
分證統一編號：Ｚ000000000號，於民國九十二年九月
五日死亡）遺產管理人之報酬核定為新臺幣伍萬元。
程序費用新臺幣壹仟元由被繼承人劉家喜之遺產負擔。
    理  由
一、本件聲請意旨略以：聲請人前經鈞院以98年度司財管字第10
    3 號民事裁定選任為被繼承人劉家喜（男，民國○○年○ 月○○
    日生，身分證統一編號：Ｚ000000000號）之遺產管理人，嗣
    依鈞院98年度司家催字第322 號民事裁定為公示催告，並於
    98年9 月12日刊登於台灣新生報。而被繼承人所遺坐落高雄
    市林園區○○○段苦苓腳小段278-2 地號土地（面積：365
    平方公尺，權利範圍：1/15）及其上同段同小段143 建號建
    物（面積：69.52 平方公尺，權利範圍：全部，門牌號碼：
    高雄市○○區○○路2 巷26之8 號）現值總計新臺幣（下同
    ）189,800 元，且被繼承人劉家喜尚積欠高雄市政府稅捐共
    計11,280元，日後尚需變賣該筆土地以償還債務。茲因被繼
    承人劉家喜無親屬會議可資酌定本件報酬數額，另聲請人管
    理本件遺產事宜已支出費用7,495 元及本件聲請費1,000 元
    ，爰依民法第1183條及「代管無人承認繼承作業要點」第14
    點第3 項規定，以管理遺產報酬不得低於遺產現值百分之一
    為計算標準，暨參酌相關管理事務繁雜及現今律師承辦案件
    收費行情，狀請鈞院裁定本件遺產管理報酬為57,495元等語
    。
二、按「遺產管理人，得請求報酬，其數額由親屬會議按其勞力
    及其與被繼承人之關係酌定之。」、「依本法之規定應開親
    屬會議時，由當事人、法定代理人或其他利害關係人召集之
    。」、「親屬會議不能召開或召開有困難時，依法應經親屬
    會議處理之事項，由有召集權人聲請法院處理之。」，民法
    第1183條、第1129條、第1132條第2 項前段分別定有明文。
三、經查：
  (一)本件被繼承人劉家喜死亡後，其繼承人等均已拋棄繼承權，
    且未經親屬會議選定遺產管理人，經本院選任聲請人為被繼
    承人之遺產管理人乙節，有聲請人提出之本院98年度司財管
    字第103 號民事裁定暨其確定證明書各1 份附卷可稽，堪信
    為真實。準此，聲請人顯難召開親屬會議酌定其管理遺產之
    報酬，是其本於利害關係人之地位，聲請本院酌定報酬，洵
    屬有據。
  (二)聲請人主張之前揭事實，除上述民事裁定外，另據其提出被
    繼承人劉家喜之財政部高雄市國稅局財產歸屬資料清單、本
    院98年度司家催字第322 號民事裁定、台灣新生報刊登廣告
    證明單、土地登記謄本、地政士辦理各項案件費用明細表、
    新生報分類廣告費收據、高雄縣政府地方稅務局98年12月30
    日高縣稅法字第0980078992號函等件為證，堪信為真實。本
    院審酌：聲請人處理上開事務及後續處理所需時間之久暫、
    耗費人力之程度及各債權人受償權利之保障等一切情狀，認
    本件遺產管理人之報酬以50,000元（含已代墊費用）為適當
    ，爰酌定如主文第1 項所示。至財政部訂頒「代管無人承認
    繼承遺產作業要點」第14點第3 項規定，管理遺產報酬不得
    依於遺產現值百分之一，僅供法院斟酌，尚非為據以論酬之
    依據，併此敘明。
四、末按依法應由關係人（包括聲請人、相對人及其他利害關係
    人）負擔費用者，法院裁定命關係人負擔時，應一併確定其
    數額，非訟事件法第24條第1 項所明定。經核本件聲請事件
    ，應徵之程序費用為1,000 元，依非訟事件法第157 條規定
    ，應由遺產負擔，爰併予確定如主文第2 項所示，附此敘明
    。
五、依非訟事件法第157 條、第24條第1 項，裁定如主文。
六、如對本裁定抗告，須於裁定送達後10日之不變期間內，向本
    院提出抗告狀，並繳納抗告費新臺幣1,000 元。
中    華    民    國    100   年    11    月    23    日
                  家事法庭  司法事務官